【裁判字號】    89,易,306
【裁判日期】    890704
【裁判案由】    就業服務法
【裁判全文】
臺灣花蓮地方法院刑事判決                          八十九年度易字第三六號
    公  訴  人  臺灣花蓮地方法院檢察署檢察官
    被      告  乙○○
                丙○○
右列被告等因違反就業服務法案件，經檢察官提起公訴（八十九年度偵字第九一三號
），本院判決如左：
    主  文
乙○○違反雇主不得以本人名義聘僱外國人為他人工作之規定，其聘僱人數為一人，
處拘役肆拾日，併科罰金新台幣貳萬元。拘役如易科罰金，罰金如易服勞役，均以銀
元參佰元即新台幣玖佰元折算壹日。緩刑參年。
丙○○違反雇主不得未經許可聘僱他人所申請聘僱之外國人之規定，其聘僱人數為一
人，處拘役肆拾日，併科罰金新台幣貳萬元。拘役如易科罰金，罰金如易服勞役，均
以銀元參佰元即新台幣玖佰元折算壹日。緩刑參年。
    事  實
一、乙○○於民國（以下同）八十六年十二月二十九日，以其兄甲○○身體殘障需外
    籍勞工擔任家庭監護工為名義，向主管機關行政院勞工委員會申請核准菲律賓國
    人ＶＡＬＬＥＳＴＥＲＯＳ  ＳＡＲＡＨ  ＳＡＬＶＡＮＡ  從事家庭監護之工
    作。然乙○○自八十七年六月十八日僱傭該外籍勞工後，反而轉介至友人丙○○
    為其工作。丙○○明知其未經許可，不得聘僱他人申請聘僱之外國人，惟仍自同
    日起，以每月新台幣（下同）一萬五千八百四十元之薪資，聘僱該菲律賓人在花
    蓮縣吉安鄉○○路○段三十六號檳榔攤處，從事包裝及販賣檳榔等工作，並供膳
    宿。嗣於八十九年一月三十日上午十時三十分許，為警在上開檳榔攤當場查獲。
二、案經花蓮縣警察局花蓮分局報請臺灣花蓮地方法院檢察署檢察官偵查起訴。
    理  由
一、訊據被告乙○○、丙○○均矢口否認右揭犯行，被告乙○○辯稱：伊係以合法方
    法引進外籍勞工看護其兄甲○○，且並未將該外勞轉介至丙○○之檳榔攤工作，
    件係該外籍勞工住於丙○○住處偶而下樓引起誤會，伊確係實際僱用外勞之人云
    云。被告丙○○則以：伊係出租上述花蓮縣吉安鄉○○路○段三十六號房屋四樓
    房間予被告丙○○之兄甲○○，至於該外籍勞工為便於照顧甲○○則住於同號六
    樓。平日無事時，該外籍勞工偶而會下樓至一樓檳榔攤閒晃，間或幫忙遞交檳榔
    予客人，但絕未受伊聘僱，伊並未規定該外籍勞工不得下樓。該外勞於警訊中所
    述與事實有所出入，伊雖有付款予該外勞，但乃代替甲○○而為轉交，警察訊問
    時有誘導之嫌云云置辯。惟查：
（一）外籍勞工ＶＡＬＬＥＳＴＥＲＯＳ  ＳＡＲＡＨ  ＳＡＬＶＡＮＡ係被告乙○○以其兄甲○○待看護為由，於八十六年十二月二十九日向行政院勞工委員會
      申請聘僱之外籍勞工獲准，該外勞於八十七年六月十八日入境抵台，原工作地
      點為花蓮市○○路六三六之一號被告乙○○住處，嗣經被告乙○○於八十九年
      一月二十七日申請更換工作地點為花蓮縣吉安鄉○○路○段三十六號被告丙○○之處所，亦獲准許等情，有行政院勞工委員會八十九年六月十三日台八十九
      勞職外字第０二一四四二二號函所附卷證及該外勞出入境資料影本存卷可參。
（二）證人即上開外籍勞工於警訊中已明確供稱其入境後先被送至被告乙○○設於花
      蓮市○○路六三六之一號住處，隨即為乙○○帶往花蓮縣吉安鄉○○路○段三
      十六號被告丙○○之處所從事包檳榔之工作，並由被告丙○○支付每月一萬五
      千八百四十元之薪資。八十九年一月三十日遭警查獲時伊正在上述吉安鄉○○
      路處所包檳榔及清洗屋內之冰箱，且伊未曾從事監護之工作，自始即在被告丙○○宅內工作等語，有警訊筆錄可按。
（三）依警訊所附採證照片，扣除被告丙○○認係司法警察要求該外勞表演並標示Ａ
      、Ｂ二幀照片外，另有多幀照片中出現該外籍勞工正在開啟檳榔攤之冰箱取物
      （檳榔或飲料）及交付貨品予顧客之畫面，且拍攝時檳榔攤內除該外籍勞工外
      ，僅有一稚齡兒童坐於攤內。而該等未經被告丙○○標示Ａ、Ｂ之照片中出現
      汽車窗框痕跡顯示該等照片係司法警察於車上埋伏採證時所攝，足見該名外籍
      勞工於警訊中所述遭警查獲時其正在該包檳榔及清洗冰箱之陳述為可信。再設
      若被告丙○○未將看守檳榔攤之工作交付該名外籍勞工，恐無任令該外勞與稚
      齡童子單獨留守檳榔攤位之理，故該外勞所述其受僱被告丙○○負責包檳榔業
      務等語，亦與外在表面證據呈現之景象吻合。
（四）被告等雖均辯稱該外籍勞工僅係因受其照顧之人甲○○向被告丙○○租用房間
      故住於林某處所云云。然依被告丙○○提出之租賃契約書所載，其係於八十七
      年五月一日與甲○○簽訂花蓮縣吉安鄉○○路○段三十六號房屋四樓房間之租
      賃契約，但甲○○卻遲至八十九年一月二十四日始將其戶籍遷入上址，被告乙○○復於八十九年一月二十七日始以書面向行政院勞工委員會提出變更聘僱地
      點之申請，有被告丙○○提出之租賃契約及前揭行政院勞工委員會八十九年六
      月十三日台八十九勞職外字第０二一四四二二號函所附之申請書與戶籍謄本影
      本各一份附卷可稽，依時間而為觀察與被告二人辯解似有未符。又被告丙○○
      提出之房間租賃契約末頁之房租付款明細欄雖有自八十七年五月一日起至八十
      九年二月二十九日止之繳交房租紀錄，但其上竟係承租人甲○○之簽名，核與
      通常均係收款之出租人簽收房租以證明收受所載金額之經驗法則相悖。再證人
      甲○○到庭證稱：伊係自八十七年六月搬至被告丙○○住處（四樓），因其父
      年紀已大無法提供照顧，故伊自花蓮市○○街三五巷四弄六之二號之內有三間
      房間之平房搬至被告丙○○住處四樓，伊所有之私人物品大部分放在前揭花蓮
      市○○街老家，僅有簡單的盥洗衣物放在租屋處等語。惟證人甲○○係肢體殘
      障之人行動需賴輪椅或支架輔助，此係本院於八十九年六月二十日自甲○○出
      席應訊之過程中目睹而獲之心證，若就其出入行動之便利性而言，住於花蓮市
      ○○街平房內明顯優於被告丙○○住處之四樓房間。且依被告等之陳述，上述
      外籍勞工係常年住於被告丙○○處所六樓，故該外勞之受看護人甲○○亦係經
      常性地住於丙○○處所，而甲○○竟只攜帶簡單隨身盥洗衣物久住該處，實難
      以想像。末查本院於八十九年六月十六日未預告逕赴前揭被告丙○○住處履勘
      時，證人甲○○並未留於該處，且該外籍勞工亦復留於一樓檳榔攤處，經上四
      樓查看，該樓層經裝璜為和室廂房二間，被告丙○○陳稱其中一間供其父母使
      用，另一間僅陳設有睡墊、枕頭與衣櫥之廂房則出租予甲○○，而本院在丙○○所述出租予甲○○之廂房內並未發現有可證明係供甲○○使用之支架或其他
      用品，衣櫥內則掛有男用外衣及女用洋裝，且無可證明係屬甲○○穿著之衣物
      等情，有履勘筆錄在卷可查，如甲○○已住於該房間二年，何以仍無專用衣櫥
      而仍與其他女士共用。依據本項所述各證據以觀，被告二人前揭甲○○租屋故
      令外籍勞工住於被告丙○○住處乙節，核難採信，益徵前揭該外勞於警訊中所
      陳之事實為真正，被告李鍚強申請變更外勞聘僱地點僅為掩飾被告丙○○不法
      聘僱外勞之事實而已。
（五）綜上各節，本件被告乙○○、丙○○違反就業服務法之事證已臻明確，其等犯
      行應堪認定，應依法論科。
二、核被告乙○○所為，係違反就業服務法第五十三條第二款規定，被告丙○○所為
    ，係違反同法第五十三條第三款規定，其等聘僱之外國人數為一人，應依同法第
    五十八條第一項前段論處。爰審酌被告等犯罪動機、目的、手段、所生危害、其
    等行為影響國家整體外勞政策、本國勞工欠缺之現狀及犯罪後態度等一切情狀，
    分別量處如主文所示之刑，並諭知易科罰金及易服勞役之折算標準。末查被告二
    人前均未曾受有期徒刑以上刑之宣告，有台灣花蓮地方法院檢察署刑案資料查註
    紀錄表附卷可稽，其犯罪後應知悔悟，本院認其等經此教訓後，當知警惕，應無
    再犯之虞，因認其等所宣告之刑，以暫不執行為適當，併均予宣告緩刑三年，以
    勵來茲而啟自新。
據上論斷，應依刑事訴訟法第二百九十九條第一項前段，就業服務法第五十三條第二
款第三款、第五十八條第一項前段，刑法第十一條前段、第四十一條、第四十二條第
二項、第七十四條第一款，罰金罰鍰提高標準條例第二條，判決如主文。
中      華      民      國    八十九    年      七      月      四      日
                              臺灣花蓮地方法院刑二庭
                                  法  官  陳  欽  賢
右正本證明與原本無異。
如對本判決不服，應於送達後十日內，向本院提出上訴狀。（應抄附繕本）告訴人或
被害人如對於本判決不服者，應具備理由請求檢察官上訴，其上訴期間之計算係以檢
察官收受判決正本之日期為準。
                                  法院書記官
中      華      民      國     八十九   年       七     月      十七   日
附錄本判決論罪之法律條文：
就業服務法第五十三條第二款、第三款：
雇主不得有左列行為：
二以本人名義聘僱外國人為他人工作。
三未經許可聘僱或留用他人所申請聘僱之外國人。
就業服務法第五十八條第一項：
違反第五十三條第一款、第二款或第三款規定，其聘僱或留用人數為一人者，處六個
月以下有期徒刑、拘役或科或併科新臺幣九萬元以下罰金；其聘僱或留用人數為二人
以上者，處三年以下有期徒刑、拘役或科或併科新臺幣三十萬元以下罰金。


司法院資訊處製作；財團法人民間司法改革基金會備份。
